憲法法庭裁定111年憲裁字第566號聲請人林彥均訴訟代理人黃厚城律師莊承融律師上列聲請人因請求土地所有權移轉登記再審之訴事件，聲請法規範及裁判憲法審查暨補充解釋，本庭裁定如下：主文本件不受理。理由聲請人因請求土地所有權移轉登記再審之訴事件，認最高法院110年度台抗字第1128號（下稱系爭裁定一）及臺灣高等法院臺南分院110年度重再字第4號民事裁定（下稱系爭裁定二），及所適用之民事訴訟法第496條第1項第1款（下稱系爭規定一）、第500條第1項、第2項規定（下併稱系爭規定二），有違反憲法之疑義，聲請法規範及裁判憲法審查暨補充解釋。聲請人主張略以：(一)以系爭規定一為由提起再審，其不變期間依系爭規定二，以判決送達即為知悉起算30日，有違法律明確性原則、憲法第23條比例原則及第16條訴訟權保障。(二)系爭規定一並未區分積極適用法規錯誤及消極不適用法規錯誤，系爭規定二對以此事由提起再審之訴不變期間之規範不足，有違法律明確性原則、比例原則、法律保留原則及訴訟權保障。(三)系爭裁定一及二增加法未明文提起再審之限制，違反法律保留原則及訴訟權保障。(四)司法院釋字第177號解釋未就以確定判決消極不適用法規提起再審之訴，其不變期間起算時點及期間限制為進一步解釋，應予補充等語。按人民所受之確定終局裁判於憲法訴訟法（下稱憲訴法）修正施行前已送達者，得於111年1月4日憲訴法修正施行日後6個月內，即同年7月4日前，聲請法規範憲法審查；人民就其依法定程序用盡審級救濟之案件，對於受不利確定終局裁判所適用之法規範，認有牴觸憲法者，得聲請憲法法庭為宣告違憲之判決；上列聲請法規範憲法審查案件得否受理，依修正施行前之規定；聲請不備法定要件者，審查庭得以一致決裁定不受理，憲訴法第92條第2項、第59條第1項、第90條第1項但書、第15條第2項第7款定有明文。次按人民、法人或政黨聲請解釋憲法，須於其憲法上所保障之權利，遭受不法侵害，經依法定程序提起訴訟，對於確定終局裁判所適用之法律或命令，發生有牴觸憲法之疑義者，始得為之，司法院大法官審理案件法（下稱大審法）第5條第1項第2款定有明文。末按憲訴法第59條第1項之裁判憲法審查案件，聲請人所受之確定終局裁判於該法修正施行前已送達者，不得聲請；憲訴法明定不得聲請者，審查庭得以一致決裁定不受理，憲訴法第92條第1項、第15條第2項第5款定有明文。經查：(一)本件聲請法規範憲法審查暨補充解釋部分：1、系爭裁定一及二於憲訴法修正施行前已送達，揆諸上開規定，其受理與否應依大審法第5條第1項第2款決之，合先敘明。2、按大審法第5條第1項第2款所謂確定終局裁判，就其立法及制度設計之意旨，係指聲請人已依法定程序用盡審級救濟之最終裁判而言。查聲請人曾對於臺灣高等法院臺南分院108年度重上字第50號民事判決聲請再審，惟其聲請逾法定不變期間，經系爭裁定二以再審之訴不合法駁回，聲請人復提起抗告，仍經系爭裁定一據相同理由，以抗告無理由駁回。是系爭裁定一及二，均非屬大審法第5條第1項第2款所稱之確定終局裁判，聲請人自不得據以聲請法規範憲法審查暨補充解釋。(二)本件聲請裁判憲法審查部分：系爭裁定一及二於憲訴法修正施行前已送達，尚不得據以聲請裁判憲法審查。綜上，本庭爰依憲訴法第15條第2項第5款及第7款規定，以一致決裁定不受理。中　　華　　民　　國111年7月28日　　　　　　　　　憲法法庭第五審查庭　審判長大法官　蔡明誠大法官　張瓊文大法官　蔡宗珍以上正本證明與原本無異。書記官　蔡尚傑中　　華　　民　　國111年7月28日